【裁判字號】    99,監宣,142
【裁判日期】    990730
【裁判案由】    監護宣告
【裁判全文】
臺灣臺南地方法院民事裁定             99年度監宣字第142號
聲  請  人  丙○○
上列聲請人聲請對乙○○為監護宣告事件，本院裁定如下：
    主    文
宣告乙○○（男，民國○○年○○月○日生，身分證統一編號：Ｚ0000
00000號，住臺南市○區○○里○○鄰○○路○段177巷33號）為受
監護宣告之人。
選定聲請人丙○○（民國○○年○○月○○日生，身分證統一編號：Ｚ0
00000000號，住臺南市○區○○里○○鄰○○路37巷2號8樓之2）
為受監護宣告之人乙○○之監護人。
指定甲○○（民國○○年○月○○日生，身分證統一編號：Ｚ00000000
0號，住臺南市○區○○里○○鄰○○○街53號）為會同開具財產
清冊之人。
聲請程序費用由受監護宣告之人乙○○負擔。
    理    由
一、按對於因精神障礙或其他心智缺陷，致不能為意思表示或受
    意思表示，或不能辨識其意思表示之效果者，法院得因本人
    、配偶、四親等內之親屬、最近一年有同居事實之其他親屬
    、檢察官、主管機關或社會福利機構之聲請，為監護之宣告
    ，民法第14條第1項定有明文。次按受監護宣告之人應置監
    護人。法院為監護之宣告時，應依職權就配偶、四親等內之
    親屬、最近一年有同居事實之其他親屬、主管機關、社會福
    利機構或其他適當之人選定一人或數人為監護人，並同時指
    定會同開具財產清冊之人，民法第1110條、第1111條第1項
    亦定有明文。
二、本件聲請意旨略以：聲請人為乙○○（男，民國○○年○○月○
    日生，身分證統一編號：Ｚ000000000號，住臺南市○區○○
    里○○鄰○○路○段177巷33號）之配偶，乙○○於96年5月10
    日因多重器官衰竭，已不能為意思表示或受意思表示，或不
    能辨識其意思表示之效果，聲請人為此爰聲請鈞院對乙○○
    為監護宣告，且選定聲請人為乙○○之監護人，並指定乙○
    ○之次子甲○○為會同開具財產清冊之人等語。
三、經查：
  （一）聲請人係乙○○之配偶，業據其提出戶籍謄本2件在卷
        可憑，揆諸上開規定，本件聲請人聲請對乙○○為監護
        之宣告，自屬有據。
  （二）又聲請人主張乙○○前因多重器官衰竭，已不能為意思
        表示或受意思表示，或不能辨識其意思表示之效果之事
        實，業據聲請人提出乙○○能力概述表1件、中華民國
        身心障礙手冊影本1件為證，且本院於99年7月27日在鑑
        定人財團法人臺灣省私立台南仁愛之家附設精神療養院
        醫師施仁雄面前訊問乙○○，乙○○對問話無法回答，
        又鑑定醫師對乙○○為精神鑑定結果認：「一般醫學檢
        查：個案意識呈呆僵狀態，對問話無法回答，必須靠他
        人協助下可進食、以鼻胃管幫忙進食，四肢變形無力，
        無法自我行動，大小便及個人衛生須他人完全協助。精
        神檢查方面：個案的注意力、判斷能力、對人、時、地
        的定向感、記憶能力、計算能力及抽象思考能力均有明
        顯缺失。並有因心智缺陷，致不能為意思表示或受意思
        表示，亦不能辨識其意思表示之效果者。鑑定判定：基
        於受鑑定人有失智症致不能為意思表示或受意思表示，
        不能辨識其意思表示之效果，且接受治療後回復可能性
        甚低，因而不能管理自己財產，可為監護宣告。」等語
        ，有本院99年7月27日監護宣告訊問筆錄1件在卷可憑，
        是聲請人聲請對乙○○為監護宣告為有理由，應予准許
        。
四、次查，聲請人為受監護宣告人乙○○之配偶，甲○○為受監
    護宣告人乙○○之次子，乙○○之子女徐吉光、甲○○、徐
    吉虹、孫子徐偉倫及徐嘉駿均同意由聲請人擔任乙○○之監
    護人、由甲○○擔任會同開具財產清冊之人等情，業經聲請
    人陳明在卷可按，並有戶籍謄本數件、親屬團體會議紀錄1
    件附卷可憑，堪予認定。本院審酌聲請人係受監護宣告人乙
    ○○之配偶，與乙○○關係最為親近，聲請人有意願擔任乙
    ○○之監護人，且乙○○之子女、孫子亦均同意由聲請人擔
    任乙○○之監護人，因認由聲請人擔任乙○○之監護人，最
    能符合乙○○之最佳利益，為此爰選定聲請人為受監護宣告
    人乙○○之監護人；又甲○○係受監護宣告人乙○○之次子
    ，衡情甲○○應會本於受監護宣告之人乙○○之最佳利益，
    與監護人共同開具財產清冊，且甲○○亦願意擔任會同開具
    財產清冊之人，是爰指定甲○○為會同開具財產清冊之人，
    以利監護事宜之執行。
五、依民事訴訟法第608條第1項，裁定如主文。
中    華    民    國    99    年    7     月    30    日
                   家事法庭   法  官  葉惠玲
以上正本係照原本作成。
如不服本裁定關於選定監護人及指定會同開具財產清冊之人等部
分，應於送達後十日內向本院提出抗告狀，並繳納抗告費新臺幣
1,000元；其餘關於宣告監護之部分，不得抗告。
中    華    民    國    99    年    7     月    30    日
                              書記官  謝麗首

司法院資訊處製作；財團法人民間司法改革基金會備份。
